臺灣高等法院刑事判決
109年度上易字第904號
上  訴  人  
即  被  告  林子賢


上列上訴人因違反毒品危害防制條例案件，不服臺灣新北地方法
院108年度審易字第3381號，中華民國109年2月4日第一審判決（
起訴案號：臺灣新北地方檢察署108年度毒偵字第3796號），提
起上訴，本院判決如下：
    主  文
上訴駁回。
    事  實
一、林子賢明知甲基安非他命係毒品危害防制條例第2條第2項第
    2款規定之第二級毒品，不得施用、持有，竟基於施用第二
    級毒品甲基安非他命之犯意，於民國108年4月29日23時許，
    在新北市○○區○○路000號5樓3室其友人鄭宇彬之住家內，以
    將甲基安非他命置於玻璃球內燒烤後吸食其煙霧之方式，施
    用第二級毒品甲基安非他命1次。嗣於108年4月30日6時15分
    許，因警方持臺灣新北地方法院核發之搜索票，至鄭宇彬上
    揭住處執行搜索時，發現林子賢在場，林子賢即在有偵查犯
    罪職權之機關或公務員知悉其施用毒品前，主動向警方坦承
    有施用第二級毒品甲基安非他命，並經警採集其尿液送驗，
    結果呈甲基安非他命陽性反應，始查悉上情。
二、案經新北市政府警察局三峽分局報請臺灣新北地方檢察署檢
    察官偵查起訴。
    理  由
壹、證據能力部分：
一、按被告以外之人於審判外之言詞或書面陳述，除法律有規定
    者外，不得作為證據，刑事訴訟法第159條第1項定有明文。
    又被告以外之人於審判外之陳述，雖不符刑事訴訟法第159
    條之1至第159條之4之規定，而經當事人於審判程序同意作
    為證據，法院審酌該言詞陳述或書面陳述作成時之情況，認
    為適當者，亦得為證據；當事人、代理人或辯護人於法院調
    查證據時，知有同法第159條第1項不得為證據之情形，而未
    於言詞辯論終結前聲明異議者，視為有前項之同意，刑事訴
    訟法第159條之5亦有明文。查本件檢察官於本院審理時，均
    未就本院所認定犯罪事實而經調查採用之證據之證據能力予
    以爭執（見本院卷第121至122頁、第162頁），而被告即上
    訴人林子賢於原審辯論終結前，亦未就本院所認定犯罪事實
    而經調查採用之證據之證據能力予以爭執（見臺灣新北地方
    法院108年度審易字第3381號卷【下稱原審卷】第126至127
    頁），本院復審酌各該證據作成時之情況，尚無違法及證明
    力明顯過低之瑕疵，認以之作為證據應屬適當，揆諸上開規
    定，本件經調查之證據，均有證據能力。
二、至於本院所引之非供述證據部分，並無證據證明係公務員違
    法取得，亦無依法應排除其證據能力之情形，應有證據能力
    。
貳、實體部分：
一、認定犯罪事實所憑之證據及理由：
  ㈠上開犯罪事實，業據被告於警詢、偵查及原審審理時坦承不
    諱（見臺灣新北地方檢察署108年度毒偵字第3796號卷【下
    稱毒偵卷】第4頁反面至第6頁、第23頁反面；原審卷第122
    頁、第127頁），並有查獲現場照片2張（見毒偵卷第10頁）
    在卷可稽。又被告於108年4月30日7時50分許為警採集之尿
    液，經送台灣檢驗科技股份有限公司以酵素免疫分析法（EI
    A）初步檢驗，再以氣相層析質譜儀法（GC/MS）確認檢驗，
    結果呈安非他命、甲基安非他命陽性反應，有台灣檢驗科技
    股份有限公司濫用藥物實驗室-台北於108年5月13日出具之
    濫用藥物檢驗報告（檢體編號：L0000000）（見毒偵卷第7
    頁）、採驗同意書（見毒偵卷第8頁）、新北市政府警察局
    受採集尿液檢體人姓名及檢體編號對照表（見毒偵卷第9頁
    ）在卷足憑。
  ㈡按毒品危害防制條例於92年7月9日修正公布，自93年1月9日
    施行，其中第20條、第23條將施用毒品之刑事處遇程序區分
    為「初犯」、「5年內再犯」、「5年後再犯」。依其立法理
    由之說明：「初犯」，經觀察、勒戒或強制戒治，應為不起
    訴處分或不付審理之裁定；經觀察、勒戒或強制戒治執行完
    畢釋放後，「5年內再犯」者，因其再犯率甚高，原實施之
    觀察、勒戒及強制戒治既已無法收其實效，爰依法追訴或裁
    定交付審理。至於經觀察、勒戒或強制戒治執行完畢釋放，
    「5年後再犯」者，前所實施之觀察、勒戒或強制戒治已足
    以遮斷其施用毒品之毒癮，為期自新及協助其斷除毒癮，仍
    用「初犯」規定，先經觀察、勒戒或強制戒治之程序。從而
    ，依修正後之規定，祇於「初犯」及「5年後再犯」2種情形
    ，有其追訴條件之限制，即須於初犯經觀察、勒戒或強制戒
    治釋放後，5年內均無施用毒品之行為，始能認其前所實施
    之觀察、勒戒或強制戒治已足遮斷毒癮，而得於5年後再犯
    時，再予適用初犯之規定，重行觀察、勒戒等程序。倘5年
    內已經再犯，經依法再為保安處分或追訴處罰，縱其第3次
    （或第3次以上）施用毒品之時間，在初犯之保安處分執行
    完畢釋放5年以後，即與「5年後再犯」之情形有別，且因已
    於「5年內再犯」，顯見其再犯率甚高，原實施觀察、勒戒
    或強制戒治，已無法收其實效，自無再經觀察、勒戒及強制
    戒治之必要，應由檢察官逕行起訴，始符新法修正之本旨（
    最高法院95年第7次刑事庭會議決議、97年度台非字第540號
    判決意旨參照）。查被告曾因施用第一級毒品案件，經臺灣
    臺北地方法院（下稱臺北地院）以87年度毒聲字第289號裁
    定送觀察、勒戒後，因無繼續施用毒品傾向，於87年7月17
    日釋放出所，並經臺灣臺北地方檢察署（下稱臺北地檢署）
    檢察官以87年度偵字第13191號為不起訴處分確定；復於上
    開觀察、勒戒執行完畢釋放後5年內之91年間因施用第一級
    毒品案件，經臺北地院以91年度毒聲字第2139號裁定送觀察
    、勒戒後，認有繼續施用毒品之傾向，經臺北地院以91年度
    毒聲字第2428號裁定令入戒治處所施以強制戒治，嗣經臺北
    地院以92年毒聲字第989號裁定停止戒治出所，該次施用第
    一級毒品犯行並由臺北地檢署檢察官提起公訴，經臺北地院
    以93年度訴字第32號判決判處有期徒刑1年6月確定。又因①
    妨害自由、傷害等案件，經臺灣板橋地方法院（現更名為臺
    灣新北地方法院，下稱原審法院）以93年度訴字第273號判
    決分別判處有期徒刑5月、3月，應執行有期徒刑6月確定；②
    贓物案件，經臺北地院以93年度簡字第2174號判決判處有期
    徒刑4月確定；③竊盜案件，經原審法院以94年度簡字第1180
    號判決判處有期徒刑5月確定；上開所示各罪，嗣經原審法
    院以94年度聲字第1530號裁定其應執行之刑為有期徒刑2年6
    月確定；又因連續施用第一級毒品案件，經臺北地院以93年
    度訴字第1479號判決判處有期徒刑1年6月確定，嗣經減刑為
    有期徒刑9月確定，經與上開有期徒刑2年6月接續執行，於9
    6年11月14日縮刑期滿執行完畢，有本院被告前案紀錄表在
    卷可參（見本院卷第39至93頁），是被告於本件所為施用毒
    品犯行，距離被告首次觀察勒戒執行完畢釋放雖已逾5年，
    惟被告於上開觀察勒戒執行完畢後5年內，既已再犯施用毒
    品罪，並經強制戒治、追訴、處罰，揆諸前揭說明，本件犯
    行即與毒品危害防制條例第20條第3項所稱之「5年後再犯」
    有別，是檢察官依法追訴，並無不合，附此敘明。
  ㈢綜上，足認被告上開任意性自白與事實相符，可以採信，本
    案罪證明確，被告犯行洵堪認定，應依法論科。
二、論罪：
    核被告所為，係犯毒品危害防制條例第10條第2項之施用第
    二 級毒品罪。被告因施用第二級毒品甲基安非他命而持有
    該毒品之低度行為，為施用之高度行為所吸收，不另論罪。
三、刑之加重、減輕： 　　
  ㈠被告前因①施用第二級毒品案件，經臺北地院以104年度審易
    字第2551號判決判處有期徒刑8月確定；②妨害自由案件，經
    臺北地院以105年度簡字第1481號判決判處有期徒刑3月確定
    ；③施用第二級毒品案件，經臺北地院以105年度審簡字第45
    號判決判處有期徒刑6月確定；④施用第二級毒品案件（共3
    罪），經臺北地院以105年度審易字第890號判決分別判處有
    期徒刑9月、8月、8月，應執行有期徒刑1年11月確定，上開
    所示各罪，嗣經臺北地院以105年度聲字第2891號裁定其應
    執行為有期徒刑3年1月確定，於108年1月25日縮短刑期假釋
    出監並付保護管束，迄108年3月17日保護管束期滿假釋未經
    撤銷，其未執行之刑，以已執行論，有上揭本院被告前案紀
    錄表在卷可考。被告受有期徒刑執行完畢後5年內，故意再
    犯本案有期徒刑以上之罪，為累犯，依司法院大法官釋字第
    775號解釋意旨，為避免發生罪刑不相當之情形，法院應就
    個案裁量是否加重最低本刑，茲考量被告屢因施用毒品等案
    件經法院判處罪刑，且其構成累犯之犯罪與本件同屬施用毒
    品犯行，足徵其就此類犯行之刑罰反應力薄弱，且有一犯再
    犯之特別惡性，因認適用刑法第47條累犯加重之規定並無罪
    刑不相當之情形，爰依刑法第47條第1項規定加重其刑。
  ㈡按刑法第62條所謂發覺，雖不以有偵查犯罪權之機關或人員
    確知其人犯罪無誤為必要，惟仍須有確切之根據得為合理之
    可疑，而對犯罪行為人發生嫌疑時，始得謂為已發覺（最高
    法院72年台上字第641號判例意旨參照）。被告係因警察於1
    08年4月30日6時15分許，持原審法院核發之搜索票至鄭宇彬
    上揭住家執行搜索時在場，而在現場之被告並無遭查扣任何
    毒品、施用毒品工具或有其他施用毒品之徵象，則被告於警
    察尚未掌握確切之證據得以合理懷疑被告涉犯本案施用毒品
    之犯行前，即主動供承本案施用毒品之犯行，有新北市政府
    警察局三峽分局三峽派出所（下稱三峽派出所）調查筆錄（
    見毒偵卷第5頁），足認被告在偵查犯罪職權之機關或公務
    員發覺其犯本案施用第二級毒品犯行前，即主動告知有本案
    施用第二級毒品犯行並進而接受裁判，符合自首之要件，爰
    依刑法第62條前段規定，減輕其刑。
  ㈢又刑有加重及減輕者，應依刑法第71條第1項規定，先加後減
    之。
四、原審本於同上見解，認定被告前揭犯行，罪證明確，適用毒
    品危害防制條例第10條第2項，刑法第11條前段、第47條第1
    項、第62條前段、第41條第1項等規定，並審酌被告前因施
    用毒品案件，經觀察、勒戒、強制戒治暨刑罰之執行完畢後
    ，仍不能戒除毒癮，再次漠視法令而施用毒品，應予非難；
    兼衡被告犯後坦承犯行之態度，且自願配合警方採驗尿液接
    受調查，又其施用毒品所生之危害，實以自戕身心健康為主
    ，對於他人生命、身體、財產等法益，尚無明顯而重大之實
    害，暨其品行、國中畢業之智識程度、家庭經濟狀況勉持之
    生活狀況等一切情狀，判處有期徒刑5月，並諭知如易科罰
    金以新臺幣1,000元折算1日。並敘明被告本案持以施用第二
    級毒品之吸食器，非屬被告所有，業據被告供明在卷（見毒
    偵卷第5頁），爰不於本案宣告沒收。其認事用法，核無違
    誤，量刑亦屬妥適。
五、被告上訴意旨以被告於警詢時有供出其毒品來源，應依毒品
    危害防制條例第17條第1項減刑云云。惟毒品危害防制條例
    第17條第1項規定為：「犯第4條至第8條、第10條或第11條
    之罪，供出毒品來源，因而查獲其他正犯或共犯者，減輕或
    免除其刑。」其立法意旨在於鼓勵被告具體提供其毒品上游
    ，擴大追查毒品來源，俾有效斷絕毒品之供給，以杜絕毒品
    泛濫，祇須被告願意供出毒品來源之上手，因而查獲其他正
    犯或共犯者，即可邀減輕或免除其刑之寬典。所謂「供出毒
    品來源，因而查獲」，係指被告翔實供出毒品來源之具體事
    證，因而使有偵查（或調查）犯罪職權之公務員知悉而對之
    發動偵查（或調查），並因而查獲者而言（最高法院108年
    度台上字第1813號判決意旨參照）。查被告於警詢時，供述
    其毒品來源係鄭宇彬，固有三峽派出所調查筆錄（見毒偵卷
    第5頁）在卷可憑，惟本案係因三峽派出所警員持原審法院
    核發之搜索票，至鄭宇彬上揭住處執行搜索時，發現林子賢
    在場，乃將被告與鄭宇彬一同帶返派出所偵辦，有原審法院
    108年聲搜字第000666號搜索票（見本院卷第117頁）、三峽
    派出所警員職務報告（見本院卷第115頁）、三峽派出所調
    查筆錄（見毒偵卷第4頁反面）在卷可憑，足認本案係因三
    峽派出所於被告供述其毒品來源前，即已先向原審法院聲請
    核發搜索票搜索鄭宇彬上揭住處而查獲鄭宇彬，並非因被告
    之供述而查獲，況且依新北市政府警察局109年5月25日新北
    警峽刑字第1093617072號函附之刑事案件報告書所載（見本
    院卷第111頁），並參諸鄭宇彬之本院被告前案紀錄表，均
    未見鄭宇彬涉嫌轉讓、販賣第二級毒品甲基安非他命之案件
    紀錄，是以縱被告於警詢時有供出其毒品來源為鄭宇彬，但
    揆諸上開說明，尚不足認定本件有因被告供出毒品來源而查
    獲其他正犯或共犯之情事，顯與毒品危害防制條例第17條第
    1項減免其刑規定要件不合而無從適用。從而，被告上訴意
    旨猶執前詞指摘原判決不當，為無理由，應予駁回。
六、被告經合法傳喚，無正當理由不到庭，爰不待其陳述，逕行
　　判決。 
據上論斷，應依刑事訴訟法第368條、第371條，判決如主文。
本案經檢察官謝祐昀提起公訴，檢察官陳正芬到庭執行職務。
中　　華　　民　　國　　109 　年　　7 　　月　　14　　日
                  刑事第三庭    審判長法　官  張惠立
                                      法　官  廖怡貞
                                      法　官  張江澤
以上正本證明與原本無異。
不得上訴。
                                      書記官  林明慧
中　　華　　民　　國　　109 　年　　7 　　月　　15　　日
附錄：本案論罪科刑法條全文　　　　　　　　　　　　　　　
毒品危害防制條例第10條
施用第一級毒品者，處6月以上5年以下有期徒刑。
施用第二級毒品者，處3年以下有期徒刑。